最高法院刑事判決　　　　　　一○○年度台上字第五○三六號
上　訴　人　○○○
上列上訴人因妨害性自主等罪案件，不服台灣高等法院花蓮分院
中華民國九十九年六月二十五日第二審判決（九十九年度上訴字
第九○、九一號，起訴案號：台灣花蓮地方法院檢察署九十八年
度偵字第一○九九號，追加起訴案號：同署九十八年度蒞字第九
○一號），提起上訴，本院判決如下：
    主  文
原判決關於○○○對未滿十四歲之女子為性交（即原判決事實欄
二、(一)、(二)）部分均撤銷，發回台灣高等法院花蓮分院。
其他上訴駁回。
    理  由
一、撤銷部分
本件原判決維持第一審關於上訴人○○○（姓名詳卷）對未滿十
四歲之Ｂ女（代號00000000，姓名詳卷，民國八十七年四月十日
生）性交部分（即原判決事實欄二、(一)、(二)），所為論處上訴人
對未滿十四歲女子為性交罪刑（共六罪，各處有期徒刑四年）之
判決，駁回上訴人對此部分在第二審之上訴。固非無見。惟按，
有罪之判決書，對於被告有利之證據不採納者，應記載其理由，
為刑事訴訟法第三百十條第二款所明定。故事實審法院於卷內有
利及不利被告之證據併陳時，如何取捨而為適合於事實之認定，
應詳予論列其取捨判斷之理由，否則究難謂無判決理由不備之違
誤。本件上訴人始終否認對Ｂ女性交犯行，原判決認定上訴人於
九十五年九至十月間，假性教育之名，於上訴人○○市住處房間
內，以其陰莖插入Ｂ女陰道內，並以舌頭舔Ｂ女下體，以此方式
性交得逞，先後共計四次；又於上開期間內，在住處浴室內，趁
Ｂ女洗澡時，假借幫忙洗身體，指示Ｂ女坐在浴缸旁，以陰莖插
入Ｂ女陰道，先後對Ｂ女性交二次之犯行。雖以Ｂ女之指述為其
主要依據。惟查，Ｂ女固於第一審指證上訴人於前開期間，在房
間內，以上述方法對其性交，大約有四次；又於同時間內，在浴
室對其性交，大約二次等語（見第一審訴字第一六一號卷第一四
八頁）。然Ｂ女就上訴人對其性交之次數若干？在房間、浴室內
各幾次？相隔時間如何？性交之時間係五、六月間抑九至十月間
等，於警詢及偵、審中之各次陳述，頗有差異（見偵字第七六六
號卷第四頁反面、第十六頁、同上第一審卷第六四、一○五、一
○六、一四八頁）。以九十八年七月二日及同年月六日檢察官訊
問時之陳述為例，有關性交之次數，Ｂ女於七月二日陳稱：在房
間有二次，在浴室確定至少有一次（見同上第一審卷第一○六頁
）。於七月六日則稱：第一、二、三、五次在房間，第四、六次
在浴室，共六次（見同上卷第六四頁）。有關性交之時間，於七
月二日先稱：是九十五年五、六月間（本院按：依卷內Ｂ女之學
籍資料，其係於九十三年八月下旬入學國小一年級）；嗣改稱：
記得是國小三年級夏天，已經換短袖了，不是（剛升上三年級）
，是（升上三年級）很久之後各等語（見同上第一審卷第一○五
頁）。七月六日則稱：「（對你性侵害的時間，是在過完暑假剛
開學沒多久？是嗎）是。而且我很確定那時候天氣還很熱」（見
同上卷第六四頁）。前後陳述相隔僅四天，所述卻有極大之差異
。且Ｂ女於距案發時間更近之九十八年二月二十五日檢察官訊問
時，更證指在浴室僅有一次（見同上偵字卷第十六頁）。上開有
利之證據，攸關上訴人是否成立犯罪或應論以若干罪，原判決未
予究明，亦未敘明取捨之理由，逕論以六罪，顯有判決不備理由
之違誤。以上雖非上訴意旨指摘所及，然係本院得依職權調查之
事項，應認原判決關於此部分有撤銷發回更審之原因。
二、駁回部分
  (一)、對Ａ女犯刑法第二百二十四條強制猥褻及同法第二百二十
      四條之一加重強制猥褻部分
查第三審上訴書狀，應敘述上訴之理由，其未敘述者，得於提起
上訴後十日內補提理由書於原審法院，已逾上述期間，而於第三
審法院未判決前仍未提出上訴理由書狀者，第三審法院應以判決
駁回之，刑事訴訟法第三百八十二條第一項、第三百九十五條後
段規定甚明。本件上訴人關於對Ａ女（代號0000-0000 ，另一代
號為00000000C ，姓名詳卷，八十二年二月生）犯刑法第二百二
十四條強制猥褻及同法第二百二十四條之一加重強制猥褻（即原
判決事實一、）部分，不服原審判決，於九十八年七月十四日提
起上訴，惟其就此部分並未敘述上訴之理由，迄今逾期已久，於
本院未判決前仍未提出，依上開規定，此部分上訴自非合法，應
予駁回。
  (二)、恐嚇部分
按刑事訴訟法第三百七十六條所列各罪之案件，經第二審判決者
，不得上訴於第三審法院，法有明文。本件上訴人恐嚇Ａ女、Ｂ
女、Ｃ女（即原判決事實三、(一)、(二)）部分，Ｃ女代號為0000-0
000或00000000A，姓名詳卷）部分，原審均依刑法第三百零五條
第一項論處罪刑，核屬刑事訴訟法第三百七十六條第一款之案件
。依首開說明，既經第二審判決，自不得上訴於第三審法院，上
訴人竟併提起上訴，顯為法所不許，此部分亦應駁回。
據上論結，應依刑事訴訟法第三百九十五條、第三百九十七條、
第四百零一條，判決如主文。
中    華    民    國  一○○  年    九    月   十五   日
                      最高法院刑事第十二庭
                          審判長法官  黃  正  興  
                                法官  許  錦  印  
                                法官  林  瑞  斌  
                                法官  陳  春  秋  
                                法官  謝  靜  恒  
本件正本證明與原本無異
                                      書  記  官  
中    華    民    國  一○○  年    九    月   二十   日
                                                      K